臺北高等行政法院判決
　　　　　　　　　　　　　　　　　　 94年度簡字第586號
原　　　告　甲○○
被　　　告　桃園縣政府
代　表　人　乙○○縣長）住同.
上列當事人間因就業服務法事件，原告不服行政院勞工委員會中
華民國94年6月10日勞訴字第0940020943號訴願決定，提起行政
訴訟，本院判決如下：
　　主  文
原告之訴駁回。
訴訟費用由原告負擔。
　　事  實
一、事實概要：
    原告聘僱許可失效之外國人JAKIT BOONMEE（護照號碼：W34
    2115）從事噴漆之工作，經被告所屬警察局龜山分局於民國
    94年1月20日當場查獲，遂於94年1月31日以山警分外字第09
    45005035號函移由被告查處。案經被告審查屬實，乃依就業
    服務法第57條第1款及第63條第1項規定，於94年3月28日以
    府勞外字第0940079228號違反就業服務法罰鍰案件處分書處
    原告罰鍰新台幣（下同）150,000元整。原告不服，乃向行
    政院勞工委員會提起訴願，經遭決定駁回，遂向本院提起行
    政訴訟。
二、兩造聲明：（本件不經言詞辯論，聲明及陳述依兩造之書狀
    記載）：
　(一)原告聲明：訴願決定及原處分均撤銷（原告起訴書僅記載撤
    銷原處分，惟依起訴狀及補正狀之內容，亦有就訴願決定維
    持原罰鍰處分表明不服之真意，茲依原告有不服訴願決定及
    原處分而均請求撤銷之真意記載）。
  (二)被告聲明：
   1.駁回原告之訴。
   2.訴訟費用由原告負擔。
三、兩造之爭點：原告僱用JAKIT BOONMEE之行為，是否有違就
    業服務法第57條第1款之規定，而應依同法第63條第1項之規
    定處罰鍰？
  (一)原告主張之理由：
   1.於二年前，原告因受原服務之工廠裁員而失業在家，故全
     家過著讓親友接濟的日子。幾個月後，經親戚介紹而至貿
     上實業股份有限公司承包工作，一年多來都能準時交貨。
   2.於93年10月底，原告又承包工程，該工程預計於94年1月底
     驗收，惟原告因工程進度落後，急需想找人幫忙噴漆，以
     達工作進度。於1月9日，有一個自稱是原住民之阿龍（即
     JAKIT BOONMEE）至附近找工作，並說「換飯吃」。原告不
     明就裡，不知其為外國人，而基於同情心幫忙他，毫無僱
     請之意。此事件皆因一時需人力，亦無意違反就業保護（
     服務）法之規定。
   3.惟於94年1月20日，被告所屬警察局龜山分局員警至工作現
     場查非法外勞，承包工及公司方面皆認為並沒有外勞而積
     極配合尋找，始知道JAKIT BOONMEE是外國人。
   4.原告得知此事情頗為驚訝，亦立即向公司借30,000元交至
     被告所屬警察局龜山分局之員警，繳交JAKIT BOONMEE的遣
     返機票等費用。
  (二)被告主張之理由：
   1.原告非法聘僱泰國籍逃逸外勞JAKIT BOONMEE至桃園縣龜山
     鄉樂善村樟腦寮5-2號之貿上實業股份有限公司，從事噴漆
     及打雜等工作，案經被告所屬警察局龜山分局於94年1月20
     日查獲，經訊原告及該名外勞均坦承上情。核其行為違反
     就業服務法第57條第1款，受依同法第63條第1項規定處150
     ,000 元罰鍰。
   2.按原告陳稱「有一個自稱是原住民的『阿龍』來附近找工
     作，並說換飯吃，我不明翻里同情心幫忙他毫無僱請之意
     ... 」，足證原告確有非法聘僱該名泰國籍逃逸外勞工作
     之事實。按就業服務法旨在保障國民工作權、維持社會秩
     序而避免妨礙本國人之就業機會、勞動條件、國民經濟發
     展及社會安定。故針對聘僱外國人從事工作，立法採申請
     許可制，此揆諸同法第42條之規定亦明。復查司法院釋字
     第275號解釋「人民違反法律上之義務而應受行政罰之行為
     ，法律無特別規定時，雖不以出於故意為必要，仍須以過
     失為其責任條件。但應受行政罰之行為，僅須違反禁止規
     定或作為義務，而不以發生損害或危險為其要件者，推定
     為有過失，於行為人不能舉證證明自己無過失時，即應受
     處罰。」另最高行政法院36年判字第16號判例：「當事人
     主張事實須負舉證責任，倘其所提之證據不足為主張事實
     之證明，自不能認其主張乏事實為真實。」；此外，JAK
     IT BOONMEE係外國人，被告在未查證其相關身份證明文件
     前即冒然僱用，有應注意能注意而不注意之過失責任。按
     前揭解釋、判例，仍不能免責。原告違法事實洵堪認定。
　　理  由
一、按「雇主聘僱外國人不得有下列情事：一、聘僱未經許可、
    許可失效或他人所申請聘僱之外國人。...。」、「違反...
    第57條第1款... 規定者，處新台幣15萬元以上75萬元以下
    罰鍰。」分別為就業服務法第57條第1款及第63條第1項所明
    定。又「人民違反法律上之義務而應受行政罰之行為，法律
    無特別規定時，雖不以出於故意為必要，仍須以過失為其責
    任條件。但應受行政罰之行為，僅須違反禁止規定或作為義
    務，而不以發生損害或危險為其要件者，推定為有過失，於
    行為人不能舉證證明自己無過失時，即應受處罰。」亦有司
    法院釋字第275號解釋可資參照。
二、原告未經許可非法聘僱許可失效之泰國籍逃逸外勞JAKIT
    BOONMEE至桃園縣龜山鄉樂善村樟腦寮5-2號之貿上實業股份
    有限公司，從事噴漆及打雜等工作之事實，有原告及該名外
    勞JAKIT BOONMEE於警訊之陳述及臨檢紀錄表、外勞居留資
    料查詢─明細內容顯示畫面在卷可稽，堪信為真實。且該外
    籍勞工已受原告之指揮於一定之工作地點內工作，而原告亦
    允諾給予其報酬，是原告與JAKIT BOONMEE間具有僱傭關係
    ，可以認定。原告雖主張其於94年1月20日，員警至現場查
    非法外勞時，始知道JAKIT BOONMEE是外國人等等。但查，
    原告於警訊時已坦承知道外籍勞工要經申請核准才能工作，
    …現在台灣工人很難請到等語。因此，原告既已明知外籍勞
    工要經申請核准才能工作，而由該名外勞於警訊尚須翻譯之
    情形以觀，該名外勞本國語言所知有限，原告由其口語不難
    判斷其屬外籍勞工，惟原告仍自94年1月9日以每日1千元之
    對價僱用JAKIT BOONMEE在上址從事噴漆工作，原告縱非故
    意，依其明知外籍勞工要經申請核准才能工作，且亦無不能
    注意之情形，其仍以台灣工人難覓即僱用該外籍勞工，亦有
    應注意能注意而未注意之過失。依首開規定之解釋意旨，原
    告即不能免罰。原告此部分主張並非可採。
三、又就業服務法第57條明文禁止聘僱未經許可、許可失效或他
    人所申請聘僱之外國人。原告違反上述規定，未經許可，非
    法聘僱許可失效之外國人從事工作，被告依同法第63條第1
    項規定，處原告最低罰鍰15萬元，經核於法並無不合。訴願
    決定維持原處分，亦屬妥適。原告主張前詞，請求撤銷訴願
    決定及原處分，為無理由，應予駁回。
四、本件訴訟標的金額未逾20萬元，為適用簡易程序事件，本判
    決爰不經言詞辯論為之，併此敘明。
據上論結，本件原告之訴為無理由，爰依行政訴訟法第233條、
第98條第3項前段，判決如主文。
中　　華　　民　　國　　94　　年　  12　　月　 26  　 日
　                            第一庭法  官  陳國成
上為正本係照原本作成。
本件以訴訟事件所涉及之法律見解具有原則性者為限，始得於本
判決送達後20日內向本院提出上訴狀並表明上訴理由，如已於本
判決宣示後送達前提起上訴者，應於判決送達後20日內補具上訴
理由（均按他造人數附繕本），且經最高行政法院許可後方得上
訴。
中　　華　　民　　國　　94　　年　  12　　月　 27  　 日
    　　　　　　　　　　　　　　　  書記官  王英傑
